【裁判字號】    95,易,724
【裁判日期】    950530
【裁判案由】    傷害
【裁判全文】
臺灣臺北地方法院刑事判決               95年度易字第724號
公  訴  人  臺灣臺北地方法院檢察署檢察官
被      告  乙○○
            甲○○
上列被告等因傷害案件，經檢察官聲請以簡易判決處刑（九十四
年度偵字第二三九四六號、九十五年度偵字第一七一五、四九六
五號），本院認不宜以簡易判決處刑，改依通常程序審理（九十
五年度簡字第一０二二號），本院判決如下：
    主  文
乙○○傷害人之身體，處有期徒刑肆月，如易科罰金，以參佰元
折算壹日。未扣案之塑膠椅壹把沒收。
甲○○無罪。
    事  實
一、乙○○與其妻丁○○為臺北市○○區○○街夜市內之攤商，
    緣庚○○於民國九十四年九月三十日晚間十時四十五分許因
    與友人己○○相約商討買賣中古車事宜而前往上開龍泉街夜
    市，庚○○原欲將其所騎乘之機車停放於臺北市○○區○○
    街六十六號前即乙○○與丁○○所擺設攤位後方出入口處，
    因遭丁○○以影響出入為由拒絕，其二人乃發生口角，乙○○聽聞爭執聲後遂由攤位前方前往詢問，卻又與庚○○起爭
    執，其後乙○○不願繼續爭執影響生意，乃逕自轉身欲回攤
    位前方，詎庚○○竟隨手拾起路旁之磚塊欲砸向乙○○，此
    時已經回到攤位前方之丁○○及在乙○○攤位對面擺設另一
    攤位之攤商辛○○見狀同聲大喊，乙○○回頭後發現庚○○
    手持磚頭，乃隨時拿起攤位內其所有之塑膠椅一把（未扣案
    ）加以抵擋，同時辛○○之夫甲○○與其旁另一攤商丙○○
    乃迅速前往欲勸阻二人，甲○○自後方抱住庚○○欲奪下其
    手上之磚塊，丙○○則趕緊拉住乙○○，惟乙○○見庚○○
    仍不願意丟棄其手中之磚塊，有所不滿，竟心生傷害人身體
    之犯意，在甲○○已經阻擋庚○○攻擊之下，仍掙脫丙○○
    之勸阻，先以塑膠椅敲打庚○○頭部及其附近身體部位，再
    徒手繼續毆打庚○○，致庚○○受有頭部外傷、枕頭血腫塊
    、頸部挫傷、腹部挫傷等傷害，嗣因庚○○倒地，乙○○乃
    停止毆打（庚○○部分業經檢察官以九十四年度偵字第二三
    四九六號為不起訴處分確定，甲○○部分詳無罪部分）。
二、案經庚○○訴由臺北市政府警察局大安分局報告臺灣臺北地
    方法院檢察署檢察官偵查後聲請以簡易判決處刑，本院認不
    宜以簡易判決處刑，改依通常程序審理。
    理  由
壹、有罪部分：
一、訊據被告乙○○對於在上開時間、地點，因告訴人庚○○與
    其妻丁○○關於停車糾紛而與告訴人起爭執，進而以塑膠椅
    、徒手毆打告訴人，致其受有頭部外傷、枕頭血腫塊、頸部
    挫傷、腹部挫傷之傷害等情，均坦承不諱（見本院九十五年
    四月十八日準備程序筆錄第三頁、九十五年五月十七日審判
    筆錄第二三頁），核與證人即告訴人、證人己○○分別於偵
    查及本院審理中所為關於被告乙○○因停車糾紛持塑膠椅毆
    打告訴人部分之證（指）述大致相符，並有國防大學國防醫
    學院三軍總醫院附設民眾診療服務處九十四年十月一日診斷
    證明書在卷可稽（見九十四年度偵字第二三九四六號卷第二
    十頁），可佐被告乙○○前開出於任意性之自白與事實相符
    ，得採為認定事實之證據。
二、另查，告訴人雖否認有持磚頭欲攻擊被告乙○○之行為，證
    人己○○亦附和其詞，證人己○○並指稱：乙○○向其二人
    走過來時，手有揮擊要作打人的動作，當時庚○○並沒有要
    反抗之意思，只是表情很無奈等詞（見本院同上審判筆錄第
    九頁），惟其二人均陳述：他們是要去該處找吃東西及討論
    買賣中古車事情的地方，原本要將機車停在臺北市○○區○○街六十六號前，遭丁○○拒絕後，即將機車停在別處，但
    又覺得為何不能停在該處，遂再次回頭質問丁○○等語（見
    本院同上審判筆錄第三、八頁），依常情，一般人在遭攤商
    嚴詞拒絕，要求不可將車輛停放該處後，通常採取之方式為
    離開該處，避免車輛有何毀損而另生事端，況且告訴人與證
    人己○○原即有預備處理之事情，而告訴人與證人己○○竟
    又在停妥機車後回頭質問證人丁○○，而非直接進行其二人
    原來預計之事，顯然其等心中對證人丁○○有相當之不滿，
    則告訴人怎可能如證人己○○所述被告乙○○先出手要揮擊
    ，而告訴人完全無何動作，只是表情無奈？足見證人己○○
    所述已與常情未符。況證人丁○○、丙○○、辛○○及另一
    同在被告乙○○對面擺設攤位之證人戊○○分別於偵查及本
    院審理中經隔離訊問後，均為此相同之證述（見第二三九四
    六號偵查卷第三一、三二頁、本院同上審判筆錄第十二、十
    四、十七、二十頁），被告甲○○前於偵查中尚未據告訴人
    對之提起告訴而以證人身分經傳喚到案時亦為相同之證詞（
    見第二三九四六號偵查卷第三一頁），其中證人丙○○、戊○○更僅係附近攤商，與告訴人無何怨隙及利害關係，無設
    詞誣指告訴人而將自己陷入偽證罪處罰之可能。是本院認證
    人丁○○、丙○○、辛○○、戊○○關於告訴人先持磚塊欲
    攻擊被告乙○○部分證詞較證人己○○所為證述為可信，是
    被告乙○○供稱：告訴人先持磚塊欲攻擊伊乙節為可採。然
    告訴人持磚塊之時既已同時為週遭之人所發現，被告甲○○
    與證人丙○○並立即前往勸阻，且被告甲○○已經自後抱住
    告訴人，則告訴人對被告乙○○可能產生之危害應已過去（
    被告甲○○勸架部分詳後無罪所述），被告乙○○竟因告訴
    人仍將磚頭舉在手上，遂掙脫證人丙○○之勸阻而以塑膠椅
    打告訴人之頭部，又繼續以拳頭毆打告訴人，則被告乙○○
    確有傷害之故意，且無正當防衛之情甚明。本件事證明確，
    被告乙○○犯行已堪認定，應依法論科。
三、核被告乙○○所為係犯刑法第二百七十七條第一項傷害罪。
    爰審酌被告前未曾因犯罪經判決執行，有臺灣高等法院被告
    前案紀錄表在卷可參，素行尚可，告訴人先持磚塊欲襲擊被
    告乙○○為本件傷害犯行之起因，惟被告乙○○在為旁人勸
    阻之下仍持續毆打告訴人，且攻擊之部位為頭部，復未與告
    訴人達成和解，與其犯罪之動機、手段、目的與告訴人所受
    傷勢等一切情狀，量處如主文所示之刑，並諭知易科罰金之
    折算標準。被告乙○○用以毆打告訴人之塑膠椅子一把，為
    被告乙○○所有用以犯本罪所用之物，業據其供承在卷，雖
    未扣案，然不能證明業已滅失，應依刑法第三十八條第一項
    第二款規定併予宣告沒收。
貳、無罪部分：
一、公訴意旨略以：被告甲○○與被告乙○○均為臺北市○○區
    ○○街內之攤商，九十四年九月三十日晚間十時四十五分許
    ，告訴人因停車糾紛與被告乙○○之妻丁○○發生口角，詎
    被告甲○○竟與被告乙○○共同基於傷害他人身體之犯意聯
    絡，被告乙○○先手持塑膠椅作勢毆打告訴人，被告甲○○
    見狀，即自告訴人後方抱住告訴人，被告乙○○手持塑膠椅
    ，被告甲○○則徒手，二人共同毆打告訴人，致告訴人受有
    頭部外傷、枕頭血腫塊、頸部挫傷、腹部挫傷等傷害，因認
    被告甲○○與被告乙○○共同涉犯刑法第二百七十七條第一
    項傷害罪嫌（被告乙○○部分業經本院認定有罪，如上所述
    ）。
二、按犯罪事實應依證據認定之，無證據不得推定其犯罪事實；
    不能證明被告犯罪者，應諭知無罪之判決，刑事訴訟法第一
    百五十四條第二項、第三百零一條第一項分別定有明文。又
    事實之認定，應憑證據，如未能發現相當證據，或證據不足
    以證明，自不能以推測或擬制之方法，為裁判基礎；且認定
    犯罪事實所憑之證據，雖不以直接證據為限，間接證據亦包
    括在內，然而無論直接證據或間接證據，其為訴訟上之證明
    ，須於通常一般之人均不致有所懷疑，而得確信其為真實之
    程度者，始得據為有罪之認定，倘其證明尚未達到此一程度
    ，而有合理之懷疑存在而無從使事實審法院得有罪之確信時
    ，即應由法院為諭知被告無罪之判決，有最高法院四十年台
    上字第八六號判例、七十六年台上字第四九八六號判例可資
    參照。次按刑事訴訟法第一百六十一條已於九十一年二月八
    日修正公布，修正後同條第一項規定：檢察官就被告犯罪事
    實，應負舉證責任，並指出證明之方法。因此，檢察官對於
    起訴之犯罪事實，應負提出證據及說服之實質舉證責任。倘
    其所提出之證據，不足為被告有罪之積極證明，或其闡明之
    證明方法，無從說服法官以形成被告有罪之心證，基於無罪
    推定之原則，自應為被告無罪判決之諭知，更有最高法院九
    十二年台上字第一二八號判例意旨足參。
三、公訴人認被告甲○○涉有傷害罪嫌無非以告訴人指訴、證人
    己○○證詞、上開診斷證明書及被告甲○○關於自後方抱住
    告訴人乙節之供述為其論據。訊之被告甲○○雖不否認見被
    告乙○○與告訴人發生爭執，即自後方抱住告訴人等情，惟
    堅決否認有何與被告乙○○共同傷害之犯意聯絡與行為分擔
    ，辯稱：伊當時只是為了要勸架，且因為見到告訴人拿磚塊
    要襲擊被告乙○○，所以才會從後方抱住告訴人等語。
四、經查：
  (一)證人即告訴人於第二次偵訊及本院審理中雖均證（指）述：
    被告甲○○除抱住其身體外，也有以拳頭毆打其臉部數下云
    云（見第二三四九六號偵查卷第四六頁、本院同上審判筆錄
    第三頁），惟其於案發後所提告訴狀、警詢中均僅指稱被告
    乙○○以塑膠椅毆打其頭部，有二名男子衝出來壓制其身體
    等語，縱在被告甲○○經檢察官以證人身分傳喚到庭作證後
    之當次庭訊中，告訴人亦未指被告甲○○有動手毆打其，而
    仍僅係陳述被告乙○○以塑膠椅毆打其頭部，有二名男子衝
    出來壓制其身體之相同情節（見九十四年度他字第九一七０
    號卷第二頁、第二三四九六號偵查卷第十九、三二頁），則
    告訴人事後又對被告甲○○提起本件傷害告訴係依何憑據？
    若被告甲○○確有動手毆打告訴人臉部之行為，為何告訴人
    未在案發後第一時間一併指訴？且依上開診斷證明書之記載
    ，告訴人所受傷害為「頭部外傷、枕頭血腫塊、頸部挫傷、
    腹部挫傷」，臉部並無傷害，則證人即告訴人事後改指證被
    告甲○○有以拳頭毆打其臉部數下云云，是否足採，容有疑
    義。
  (二)證人己○○於偵查及本院審理中亦證以：有二個男子毆打告
    訴人，一個用椅子打，一個人一直用拳頭打告訴人，確定是
    被告甲○○與乙○○毆打告訴人等詞，惟其所為證詞已是在
    檢察官第二次偵訊，亦即告訴人追加對被告甲○○之傷害告
    訴後，則其所為證詞究係真實見聞之情，抑或附和告訴人之
    詞，亦有疑問。且證人己○○於本院審理中經交互詰問後證
    述：當時被告乙○○走過來作勢要打，其認為雙方要開打，
    很害怕就趕快離開現場，站得很遠，有看到二個人在打告訴
    人，但是怎麼打沒有看到，是攻擊告訴人哪個部位也沒有看
    到，當時一團亂等情（見本院同上審判筆錄第八頁），則證
    人己○○既然在被告乙○○與告訴人發生爭執之時因害怕就
    離開現場，而且站得很遠，以致於看不清楚是如何毆打告訴
    人的，且案發當時已是晚間十時四十五分，則其又如何知道
    有另一個人正以拳頭毆打告訴人？又如何確認被告甲○○有
    毆打告訴人？是證人己○○所為模糊不清之證詞，亦難為被
    告甲○○有徒手毆打告訴人之傷害犯行的積極證據。
  (三)被告甲○○雖不否認有以手自後抱住告訴人身體之行為，此
    亦為告訴人所指，然在告訴人與被告乙○○將發生肢體衝突
    之剎那，被告甲○○自其攤位中衝出抱住告訴人究係為了控
    制告訴人行動以利於被告乙○○遂行傷害犯行，抑或勸阻雙
    方爭執，自有探討之餘地。被告乙○○與甲○○分別為臺北
    市○○街夜市之攤商，案發當時正係夜市營業之時，且本件
    起因是告訴人與被告乙○○之妻丁○○發生口角而瞬間爆發
    ，則被告甲○○與乙○○顯然不可能在事前即有犯意聯絡。
  (四)又證人己○○、戊○○均證述：現場場面很混亂等詞，證人
    丙○○則證以：告訴人撿起一塊磚頭要攻擊乙○○，其等大
    喊，乙○○回頭，甲○○出去拉著告訴人不要讓他打乙○○
    ，乙○○拿起椅子擋磚頭，這些動作都發生在一瞬間等語，
    證人即告訴人亦稱：乙○○有罵髒話，甲○○則沒有說話乙
    節（見本院同上審判筆錄第五、八、十四、二一頁），顯然
    衝突發生得很突然，又很混亂，被告乙○○又無吆喝他人幫
    助之言語，是亦難以認定在衝突過程中，被告甲○○與乙○○有何以言語、行為相互聯絡之可能。
  (五)再者，證人辛○○證稱：其從告訴人與丁○○發生口角的一
    開始就有看到，後來告訴人拿起磚塊、乙○○拿起椅子要打
    起來，其就叫先生甲○○去勸架，甲○○才出去從後面腋下
    抱住告訴人等語（見本院同上審判筆錄第十七、十八頁），
    亦即被告甲○○離開自己攤位，從身後抱住告訴人，是因為
    其妻辛○○發現被告乙○○與告訴人發生肢體衝突而趕緊要
    伊出去勸架，並非基於與被告乙○○之犯意聯絡。且證人丙○○亦證以：因為告訴人從後面要襲擊乙○○，甲○○就先
    去拉告訴人的手，拉不住，就從後面抱著告訴人，是不要讓
    告訴人打乙○○，他則去抱住乙○○，他與甲○○都是去勸
    架等詞（見本院同上審判筆錄第十四、十五頁），證人戊○○並證稱：她聽到聲音後跑出去看，看到告訴人正拿著磚頭
    朝乙○○衝過去，很多人在叫，乙○○回頭就隨手拿著椅子
    ，同時甲○○衝出去要把告訴人的磚塊拿下來，抓著手要搶
    下他的磚頭，並沒有看到甲○○打告訴人等情（見本院同上
    審判筆錄第二十至二二頁），均可證在衝突過程中，被告甲○○係基於勸架之意而抱住告訴人身體，且在同時，證人丙○○則是拉住被告乙○○，希冀以其二人之力量控制此衝突
    ，不致發生更嚴重之肢體衝突。惟在告訴人與被告乙○○憤
    怒的情況下，被告甲○○與證人丙○○以其自身身體是否足
    以控制告訴人與被告乙○○身體之力量，當有疑慮，被告乙○○亦供述：伊最後有砸下去，是因為告訴人又把磚頭舉在
    手上，作勢要打伊，所以才會拿椅子打他，後來則用拳頭打
    等情（見本院同上審判筆錄第五頁），顯然證人丙○○未能
    完全抵擋被告乙○○之力量，致被告乙○○尚能出手毆打告
    訴人。因此，在此衝突發生瞬間，被告甲○○與證人丙○○
    原係各自勸阻一人，雖然證人丙○○未能完全控制被告乙○○，但告訴人手中又有磚頭，如何期待被告甲○○在此時應
    放開抱著告訴人的雙手，讓告訴人與被告乙○○發生進一步
    肢體衝突？或應該轉身抱住被告乙○○，讓告訴人可能有機
    會持磚頭砸人？又或期待證人丙○○或旁人能再度適時阻擋
    被告乙○○？因此，本院認不能苛責被告甲○○，亦不能認
    其在此時抱著告訴人的行為是為了讓被告乙○○更能達毆打
    告訴人之目的，而與被告乙○○有犯意聯絡及行為分擔。
五、綜上所述，被告甲○○辯解：伊並無傷害之犯意，是為了勸
    架才會抱住告訴人等語，應堪採信。公訴人認被告甲○○涉
    有傷害罪嫌之主要論據，既無從證明被告甲○○有徒手毆打
    告訴人之行為，又不能證明其係基於與被告乙○○傷害之犯
    意聯絡而負責控制告訴人行動，不能使本院得有罪之確信，
    此外，復查無其他積極證據足證被告甲○○確有公訴人所指
    犯行，不能證明被告甲○○犯罪，自應為被告甲○○無罪判
    決之諭知。
據上論斷，應依刑事訴訟法第四百五十二條、第二百九十九條第
一項前段、第三百零一條第一項，刑法第二百七十七條第一項、
第四十一條第一項前段、第三十八條第一項第二款，罰金罰鍰提
高標準條例第一條前段、第二條，判決如主文。
本案經檢察官張書華到庭執行職務
中    華    民    國    95    年    5     月    30    日
                  刑事第四庭    審判長法  官  劉慧芬
                                      法  官  林麗真
                                      法  官  黎惠萍
上正本證明與原本無異。
如不服本判決，應於判決送達後10日內向本院提出上訴狀（應抄
附繕本）。告訴人或被害人如對於本判決不服者，應具備理由請
求檢察官上訴，其上訴期間之計算係以檢察官收受判決正本之日
期為準。
                                      書記官  楊麗娟
中    華    民    國    95    年    5     月    30    日
附錄本案論罪科刑法條全文
刑法第二百七十七條第一項
中華民國刑法第二百七十七條
(普通傷害罪)
傷害人之身體或健康者，處三年以下有期徒刑、拘役或一千元以
下罰金。
犯前項之罪因而致人於死者，處無期徒刑或七年以上有期徒刑；
致重傷者，處三年以上十年以下有期徒刑。


司法院資訊處製作；財團法人民間司法改革基金會備份。
